ACORDAO-COMPLETO-2535225

ACÓRDÃO 1011/2022 ATA 17/2022 - PLENÁRIO

VISTOS, relatados e discutidos estes autos de Representação, em que se apreciam embargos de declaração opostos por Agrotec Tecnologia em Agronegócio Ltda (06.987.725/0001-00) e Rurallog Logística e Comércio de Produtos Agropecuários Ltda (09.544.004/0001-05) em face do Acórdão 588/2022-TCU-Plenário de minha relatoria, que conheceu de pedido de reexame interposto pelas embargantes e negou-lhes provimento, mantendo inalterado o Acórdão 160/2020-TCU-Plenário, relator Min. Marcos Bemquerer Costa, que por seu turno conheceu da representação, considerou-a procedente, e aplicou às embargante a sanção de inidoneidade para participar de licitação na Administração Pública Federal, pelo prazo de 2 (dois) anos,
ACORDAM os Ministros do Tribunal de Contas da União, reunidos em Sessão do Plenário, diante das razões expostas pelo relator, em:
9.1. nos termos do art. 34 da Lei 8.443/1992, conhecer dos embargos de declaração e, no mérito, rejeitá-los:
9.2. dar ciência desta deliberação aos embargantes, informando que o teor integral das peças que o integram poderá ser obtido no endereço eletrônico www.tcu.gov.br/acordaos e que o acesso às demais peças do processo pode ser obtido no endereço eletrônico deste Tribunal, opção "vista eletrônica".

Embargos de declaração opostos por Agrotec Tecnologia em Agronegócio Ltda (06.987.725/0001-00) e Rurallog Logística e Comércio de Produtos Agropecuários Ltda (09.544.004/0001-05) em face do Acórdão 588/2022-TCU-Plenário de minha relatoria, que conheceu de pedido de reexame interposto pelas embargantes e negou-lhes provimento, mantendo inalterado o Acórdão 160/2020-TCU-Plenário, relator Min. Marcos Bemquerer Costa, que por seu turno conheceu da representação, considerou-a procedente, e aplicou às embargante a sanção de inidoneidade da licitante para participar de licitação na Administração Pública Federal, pelo prazo de 2 (dois) anos

Governo do Estado de Pernambuco.

3. Interessados/Responsáveis/Recorrentes:
3.1. Recorrentes: Agrotec Tecnologia em Agronegócio Ltda (06.987.725/0001-00); Rurallog Logística e Comércio de Produtos Agropecuários Ltda (09.544.004/0001-05).
3.2. Interessados: Agrotec Tecnologia em Agronegócio Ltda (06.987.725/0001-00); Carolina Rangel Pinto (XXX.823.884-XX).
3.3. Responsáveis: Agrotec Tecnologia em Agronegócio Ltda (06.987.725/0001-00); Rurallog Logística e Comércio de Produtos Agropecuários Ltda (09.544.004/0001-05).

Ana Arraes (Presidente).

13.1. Ministros presentes: Ana Arraes (Presidente), Benjamin Zymler, Aroldo Cedraz, Vital do Rêgo, Jorge Oliveira e Antonio Anastasia (Relator).
13.2. Ministra que alegou impedimento na Sessão: Ana Arraes (Presidente).
13.3. Ministro-Substituto convocado: Marcos Bemquerer Costa.
13.4. Ministros-Substitutos presentes: Augusto Sherman Cavalcanti, André Luís de Carvalho e Weder de Oliveira.

AGROTEC TECNOLOGIA EM AGRONEGÓCIO LTDA

ANTONIO ANASTASIA

Ministro Antonio Anastasia.

Cuidam estes autos de representação formulada Secretaria de Controle Externo de Pernambuco, a respeito de irregularidades na condução do Pregão Eletrônico 61/2016, Processo Licitatório 084.2016.VIII.PE.061.SARA, caracterizada pela suposta apresentação de documentação ilegítima e qualificação técnica irregular de licitante (peça 1) .
2.		O Pregão Eletrônico 61/2016 teve como objeto a "formação de ata de registro de preços, para a aquisição de materiais e equipamentos agrícolas, incluindo a entrega parcelada na forma de Kits em 87 municípios das regiões de desenvolvimento agrestes Central, Setentrional, Meridional e sertões do Moxotó, Itaparica, Araripe, Central, São Francisco e Pajeú", possui valor estimado de R$ 36.399.727,40 e foi conduzido pela Secretaria de Administração do Governo do Estado de Pernambuco - SAD/PE.
3.		Nesta fase processual, são analisados embargos de declaração opostos por Agrotec Tecnologia em Agronegócio Ltda e Rurallog Logística e Comércio de Produtos Agropecuários Ltda., em face do Acórdão 588/2022-TCU-Plenário, de minha relatoria, que conheceu de pedido de reexame interposto pelas embargantes e negou-lhes provimento, mantendo inalterado o Acórdão 160/2020-TCU-Plenário, relator Min. Marcos Bemquerer Costa, que por seu turno conheceu da representação, considerou-a procedente, e aplicou às embargante a sanção de inidoneidade da licitante para participar de licitação na Administração Pública Federal, pelo prazo de 2 (dois) anos.
4.	A condenação decorreu da constatação de que as notas fiscais apresentadas espontaneamente pelas então licitantes não eram verdadeiras sob o ponto de vista substancial, em razão da total discrepância das operações nelas retratadas quando confrontadas com o SEF - Escrita Fiscal Eletrônica do contribuinte - enviado este Tribunal pela Secretaria de Fazenda do Estado de Pernambuco.
5.	Nos presentes aclaratórios, as embargantes alegam a existência de omissão na decisão atacada, quanto à inexistência da frustração do caráter competitivo do certame pelas empresas embargantes, visto que as falhas no pregão eletrônico decorreram de irregularidades ocorridas na fase interna e não da conduta das recorrentes.
6.	Fazem menção a parecer da Procuradoria Geral do Estado de Pernambuco, para quem as notas fiscais não teriam favorecido a habilitação técnica das licitantes, visto que o que se analisou ali não foram os valores das notas e sim o quantitativo de produtos nelas elencados. Desse modo, apontam omissão quanto à análise da ausência de nexo de causalidade entre as notas fiscais apresentadas e o caráter competitivo do certame, visto que a habilitação técnica no pregão 061/2016 foi efetivada mediante atestados e diligências promovidas pela Comissão de Licitação e não por meio da análise das referidas notas (peça 129, p. 9-10) .
7.	Alegam que os atestados apresentados pelas embargantes foram confirmados pelas representantes das empresas emitentes e não em razão das notas fiscais apresentadas, o que desqualifica a pretensa conduta dolosa das requerentes, requisito indispensável à caracterização da fraude à licitação. Desse modo, concluem que (peça 129, p. 11) :
Dessa forma, deverá ser reconhecida também essa omissão, para reformar o acórdão recorrido, bem como o Acórdão 160/2020-TCU-Plenário, para deixar de atribuir a sanção de inidoneidade às embargantes, uma vez que não há qualquer comprovação ou indício de fraude na apresentação dos respectivos atestados de qualificação técnica, que tiveram inclusive sua autenticidade confirmada pelos fornecedores, e não pelas notas fiscais apresentadas à comissão de licitação, que utilizou de outros expedientes em suas diligências de verificação.  
8.	Apontam ainda omissão quanto à análise de proporcionalidade da sanção de inidoneidade aplicada às empresas, uma vez que (peça 129, p. 12-13) :
"a sanção partiu do equivocado entendimento de que haveria a apresentação de notas fiscais falsas no processo licitatório e, ainda, que tais notas serviram para a habilitação técnica das recorrentes. 
No entanto, conforme fartamente exposto no processo, tais notas fiscais nem poderiam ser consideradas falsas, e nem mesmo serviram à habilitação técnica, que teve base exclusivamente nos respectivos atestados de qualificação técnica, que tiveram sua autenticidade confirmada pelos fornecedores. 
Assim, a sanção de inidoneidade deverá ser excluída ou, quando menos, diminuída em parâmetros condizentes com as provas dos autos, uma vez que não houve sequer tentativa de fraude à licitação Mesmo assim, caso seja mantida alguma sanção, o que ainda não se admite, ainda assim deveria ser levado em consideração o fato de que a recorrente Rurallog Logística e Comércio de Produtos Agropecuários Ltda. não poderia sofrer a mesma sanção da empresa Agrotec Tecnologia em Agronegócio Ltda., levando-se em conta que a possível irregularidade dessa recairia "especificamente sobre a não autenticidade de um único documento fiscal emitido em 4/2/2009"  (peça 65, Item 18) ".
É o relatório.

Bruno Ariosto Luna de Holanda (14623/OAB-PE), Mauro Porto (12.878/OAB-DF) e outros, representando Rurallog Logística e Comércio de Produtos Agropecuários Ltda; Bruno Ariosto Luna de Holanda (14.623/OAB-PE), Mauro Porto (12.878/OAB-DF) e outros, representando Agrotec Tecnologia Em Agronegócio Ltda.

Não atuou.

REPRESENTAÇÃO DE UNIDADE TÉCNICA DO TCU. EVIDÊNCIAS DE IRREGULARIDADES EM LICITAÇÃO. POSSÍVEL FRAUDE DA EMISSÃO DE NOTAS FISCAIS. OITIVAS. CONHECIMENTO E PROCEDÊNCIA DA REPRESENTAÇÃO. DECLARAÇÃO DE INIDONEIDADE PARA PARTICIPAR DE LICITAÇÃO NA ADMINISTRAÇÃO PÚBLICA FEDERAL. EMBARGOS DE DECLARAÇÃO. REJEIÇÃO. PEDIDO DE REEXAME. NOVOS ELEMENTOS RECURSAIS INÁBEIS A MODIFICAR O JULGADO RECORRIDO. EMBARGOS DE DECLARAÇÃO. REDISCUSSÃO DE MÉRITO. AUSÊNCIA DE OMISSÃO. CONHECIMENTO E REJEIÇÃO.

REPRESENTAÇÃO (REPR)

Secretaria de Recursos (Serur); Secretaria de Controle Externo da Agricultura e do Meio Ambiente (SecexAmb).

Inicialmente, registro que atuo nestes autos por força do disposto no art. 153 do Regimento Interno do TCU.
2.	Em análise embargos de declaração Agrotec Tecnologia em Agronegócio Ltda e Rurallog Logística e Comércio de Produtos Agropecuários Ltda., em face do Acórdão 588/2022-TCU-Plenário de minha relatoria, que conheceu de pedido de reexame interposto pelas embargantes e negou-lhes provimento, mantendo inalterado o Acórdão 160/2020-TCU-Plenário, relator Min. Marcos Bemquerer Costa, que por seu turno conheceu da representação, considerou-a procedente, e aplicou às embargante a sanção de inidoneidade da licitante para participar de licitação na Administração Pública Federal, pelo prazo de 2 (dois) anos.
3.	Mais uma vez, as embargantes alegam ter o pregoeiro e a equipe de apoio do certame promovido diligências para verificar a veracidade dos atestados apresentados, legitimidade essa que teria sido reconhecida pelas próprias empresas emitentes, conforme teria afirmado a Procuradoria Geral do Estado de Pernambuco em seu Encaminhamento nº 0174/2018 (peça 34, p. 54-62) .
4.	Acontece que o próprio Parecer da Procuradoria Estadual, em trechos omitidos pelas embargantes, reconhece a possibilidade de emissão fraudulenta das notas fiscais, o que dependeria, entretanto, de averiguações ulteriores relativamente à veracidade desses documentos, visto que os elementos de que então dispunha, não poderia aquele órgão consultivo ajuizar sobre a legitimidade das notas, verbis (peça 34, p. 57-61) :
No tocante às alegações de fraude nos atestados e notas fiscais que os subsidiam, os fatos, se comprovados, são de extrema gravidade, podendo ensejar a aplicação das penalidades previstas no Decreto Estadual 42.191/2015 - inclusive impedimento de licitar e contratar com o Estado de Pernambuco - e, ainda, representação ao Ministério Público, diante de possível subsunção a algum (ns) tipo (s) penal (is) .
Referidas alegações devem, portanto, ser objeto de rigorosa apuração pela Administração, pelas vias procedimentais próprias, e, sendo o caso, aplicadas as sanções previstas na legislação de regência, observados o contraditório e a ampla defesa.
Conquanto, como antedito, os fatos denunciados precisem ser devidamente apurados, as alegações contidas na Denúncia - aparentemente não lastreadas em suporte probatório pré-constituído - não se mostram suficientes, por si sós, para autorizar a sustação cautelar da execução do contrato já assinado.
 (...) 
Quanto à suposta incompatibilidade entre o valor das notas fiscais referentes ao ano de 2007 e os dados do balanço final da quele exercício, a divergência, se confirmada, não conduz necessariamente à falsidade das notas, podendo resultar de outros fatores que, conquanto precisem ser regularmente apurados e, se ilegais, devidamente punidos, podem não vir a descaracterizar a efetiva existência do fornecimento nelas indicado. 
Não se está aqui a afirmar não ter havido nenhum tipo de manipulação nas notas fiscais ou nos atestados. O que se evidencia, na verdade, é que a apuração da veracidade do alegado na denúncia demanda profunda dilação probatória e, quiçá, quebras de sigilo fiscal e/ ou outras perícias complexas, a afastar a plausibilidade de referidas alegações para fins de concessão de medida cautelar.
5.	Como se sabe, foram posteriormente promovidas diligências e oitivas junto aos órgãos fazendários de Pernambuco, tendo a Coordenação de Administração Tributária da Fazenda do Estado de Pernambuco assim se pronunciado (peça 18) :
i) Em relação à empresa RURALLOG LOGÍSTICA E COMÉRCIO DE PRODUTOS AGROPECUÁRIOS LTDA., não foi possível identificar a numeração das notas fiscais, impossibilitando pesquisas com este dado. Foram efetuadas pesquisas nos campos CNPJ, Razão Social, Valor Total da Nota e Data de Emissão, nos Documentos Fiscais apresentados à Sefaz pela RURALLOG LOGÍSTICA E COMÉRCIO DE PRODUTOS AGROPECUÁRIOS LTDA. (emitente) de operações entre 01/05/2008 a 31/12/2010, bem como na suposta destinatária J R AGROPECUÁRIA LTDA (esta pesquisa foi efetuada apenas nos períodos 01 e 02 de 2009, pois estes foram os únicos períodos que esta empresa entregou informações à Sefaz) , não foi encontrada nenhuma nota fiscal emitida pela RURALLOG LOGÍSTICA E COMÉRCIO DE PRODUTOS AGROPECUÁRIOS LTDA., cujo destinatário tenha sido a empresa J R AGROPECUÁRIA LTDA;
ii) informações obtidas na escrita fiscal eletrônica - SEF do contribuinte entregue nos respectivos exercícios pela Agrotec Tecnologia em Agronegócio Ltda., dão conta de que as notas fiscais constantes no processo não correspondem às notas fiscais emitidas pelo contribuinte. Seguem, em anexo, as notas fiscais reconstruídas pelo Sistema de Escrituração Fiscal, a partir das informações nele constantes. Registramos que não aparecem informações do destinatário quando este for isento de inscrição estadual, por não ser obrigada prestação desse tipo de informação. No entanto, as demais informações constantes das notas fiscais, já permitem constatar que se trata de operação diversa. (Grifos acrescidos) 
6.	Conforme relatado pela Serur na análise do pedido de reexame (peça 112, p. 3-4) , a mesma questão estava sendo tratada no âmbito do Tribunal de Contas do Estado de Pernambuco (TCE/PE) , nos autos de processo de auditoria de acompanhamento, sendo que aquela Corte de Contas estadual igualmente solicitou informações/documentação à Secretaria da Fazenda estadual para que apresentasse informações acerca da idoneidade de documentos fiscais apresentados pela empresa Agrotec Tecnologia em Agronegócios Ltda, vencedora do Pregão Eletrônico 61/2016, ao que o Secretário de Estado da Fazenda informou (peça 109, p. 1-3) :
Cumprimentando-o cordialmente, em atenção ao Oficio DCE/GC01 n° 05/2018. informamos que o período se encontra prescrito para efeito de ação fiscal junto ao contribuinte. Porém, informações obtidas na Escrita Fiscal Eletrônica entregue nos respectivos exercícios pela Agrotec Tecnologia em Agronegócios Ltda. dão conta [de] que as notas fiscais constantes do processo TCE não correspondem às notas fiscais emitidas pelo contribuinte. 
Encaminhamos, em anexo, as notas fiscais reconstruídas pelo Sistema de Escrituração Fiscal a partir das informações nele constantes. Registramos que não há nas referidas notas fiscais informações sobre destinatários quando se trata de contribuinte isento de inscrição estadual, por não ser obrigada a entrega desse tipo de informação, pelo contribuinte. Mas as demais informações já permitem verificar que se trata de operações diversas. (Grifado) 
Por fim. registramos a necessidade de bloqueio do SEF do contribuinte. evitando assim alterações e para uma maior preservação da informação nele constante.
7.	No voto que acompanhou o Acórdão 588/2022-TCU-Plenário, ora embargado, fiz juntar tabela comparativa entre as notas fiscais juntadas pela empresa Agrotec ao processo licitatório (peça 1, p. 50-74) e aquelas constantes dos arquivos da Sefaz-PE, de idêntica numeração (peça 19, p. 6-21) , e cujos valores nelas contidos são absolutamente incompatíveis:
	Nota Sefaz-PE
	Valor (R$) 
	Nota licitação
	Valor (R$) 

	1650
	60,50
	1650
	898.300,00

	3988
	59,40
	3988
	416.440,00

	5998
	100,00
	5998
	605,260,00

	11244
	105,10
	11244
	653.280,00

	11660
	19,70
	11660
	522.470,00

	13419
	20,90
	13419
	573.360,00

	17438
	90,80
	17438
	456.780,00

	18419
	91,80
	18419
	558.730,00

	27795
	885,50
	27795
	613.750,00

	30598
	15,30
	30598
	697.058,00

	40373
	503,38
	40373
	798.820,00

	47279
	61,80
	47279
	148.610,00

	50039
	439,30
	50039
	87.900,00

	52361
	112,50
	52361
	135.796,00

	52407
	168,00
	52407
	143.530,00

	55390
	1.132,00
	55390
	157.986,00

8.	Conforme exaustivamente constatado pela Serur (peça 103, p. 7-8) quando da apreciação do pedido de reexame, ao apresentarem espontaneamente notas fiscais inidôneas, consoante conclusões da Secretaria de Estado de Fazenda de Pernambuco (peça 18) , para atestar a veracidade do conteúdo dos atestados por elas apresentados, relacionados à comprovação de capacidade técnica exigida no edital do Pregão 061/2016, as recorrentes acabaram por contaminar o conteúdo desses atestados, uma vez que restou comprovado que as informações neles contidas foram lastreadas em notas fiscais inidôneas.
9.	Assim, não poderia ter sido outra a conclusão senão a da existência de nexo de causalidade entre as notas fiscais inidôneas apresentadas e a violação do caráter competitivo do certame.  
10.	Novamente, argumenta a empresa Rurallog Logística, cujo sócio majoritário é também sócio da empresa Agrotec Tecnologia, de que teria apresentado um único documento fiscal supostamente inidôneo, e por isso faria jus a uma sanção proporcionalmente inferior, o que teria sido omitido no acórdão embargado. Tal objurgação foi por mim igualmente refutada no voto condutor do decisum atacado, visto que esse documento se revelou suficiente a contaminar a idoneidade do atestado por ela apresentado, fazendo jus, assim à mesma reprimenda sancionatória imposta à outra licitante.
11.	Ademais, a sanção de inidoneidade imposta às recorrentes, de 2 anos, mostrou-se adequada e suficiente, além de substancialmente inferior ao limite de 5 anos admitido pelo art. 46 da LO/TCU e o art. 271 do RI/TCU, não se cogitando de qualquer desproporcionalidade. 
12.	Quando este feito já se encontrava pautado para esta Sessão do dia 11/5/2022, chega a informação de que as embargantes haviam constituído novos representantes legais nos autos (peça 133) , os quais apresentaram pedido de sustentação oral e elementos adicionais de convicção em petição a mim dirigida.
13.	Quanto ao pedido de sustentação oral, o art. 168, § 9º é claro ao estatuir que, nos processos de controle externo do TCU não cabe a realização do suporte verbal requerido pelo causídico:
Art. 168. No julgamento ou apreciação de processo, ressalvada a hipótese prevista no § 9º, as partes poderão produzir sustentação oral, após a apresentação, ainda que resumida, do relatório e antes da leitura do voto resumido do relator, pessoalmente ou por procurador devidamente constituído, desde que a tenham requerido ao Presidente do respectivo colegiado até quatro horas antes do início da sessão, cabendo ao referido Presidente autorizar, excepcionalmente, a produção de sustentação oral nos casos em que houver pedido fora do prazo estabelecido
§ 9º Não se admitirá sustentação oral no julgamento ou apreciação de consulta, embargos de declaração, agravo e medida cautelar.
14.	No apelo extremo, o representante legal das embargantes advoga a aplicação da Lei 9.784/1999 ao presente feito, além de "questionar a competência do TCU para chegar à conclusão" de que as notas fiscais apresentadas pelas requerentes são inidôneas sob o "aspecto substancial", bem como indagam do cálculo da prescrição da pretensão punitiva ou ressarcitória adotado pelo Relator aquo, além de tecerem considerações acerca da aplicação da Lei 4.657/1942 (LINDB) .
15.	Inicialmente, relembro que os aclaratórios destinam-se a expurgar eventual obscuridade, omissão ou contradição do decisum vergastado, incluindo-se em seu campo de incidência a parte dispositiva da decisão, bem como o relatório e o voto que a fundamentam.  
16.	No que se refere à prescrição, verifico que o tema foi tratado na instrução da unidade técnica à peça 103, referenciada pelo voto condutor (peça 120, p. 4) , do Acórdão 588/2022-TCU-Plenário (peça 119) . Por oportuno, transcrevo excerto da análise ali empreendida sobre essa questão de ordem pública:
12. De plano, ressalte-se que não ocorreu no presente caso a prescrição da pretensão punitiva fundada em decisão do Tribunal de Contas da União, seja no regime do Código Civil (Acórdão 1441/2016-TCU-Plenário) , seja no regime da Lei 9.873/1999, considerando que a homologação do procedimento licitatório objeto desta representação (Pregão Eletrônico 061/2016) se deu em 8/3/2018 (peça 4) , ou seja, há menos de 5 (cinco) anos.
17.	Ou seja, considerando que o Acórdão condenatório 160/2020-TCU-Plenário (peça 70) , foi prolatado na sessão do dia 29/1/2020, não se observou qualquer prazo prescricional seja pelo regime da prescrição decenal adotada pelo Acórdão 1441/2016-TCU-Plenário, rel. Min. Benjamin Zymler, seja pelo da prescrição quinquenal ou intercorrente versada na Lei 9.873/1999, art. 1º, §§ 1º e 2º:
Art. 1º Prescreve em cinco anos a ação punitiva da Administração Pública Federal, direta e indireta, no exercício do poder de polícia, objetivando apurar infração à legislação em vigor, contados da data da prática do ato ou, no caso de infração permanente ou continuada, do dia em que tiver cessado.
§ 1º Incide a prescrição no procedimento administrativo paralisado por mais de três anos, pendente de julgamento ou despacho, cujos autos serão arquivados de ofício ou mediante requerimento da parte interessada, sem prejuízo da apuração da responsabilidade funcional decorrente da paralisação, se for o caso.
§ 2º Quando o fato objeto da ação punitiva da Administração também constituir crime, a prescrição reger-se-á pelo prazo previsto na lei penal.
18.	Quanto à competência do TCU para considerar inidôneas as notas fiscais apresentadas pelas empresas embargantes em processo licitatório público, em sede de denúncias/representações, bem como aplicar as penalidades cabíveis, tal prerrogativa possui matriz constitucional (art. 71, VIII e XI, art. 74, § 2º) , legal (Lei 8.443/1992 - Lei Orgânica do TCU, arts. 46 e 53) e regimental (Regimento Interno do TCU, arts. 237, VI e 271) : 
	Constituição Federal:
Art. 71. O controle externo, a cargo do Congresso Nacional, será exercido com o auxílio do Tribunal de Contas da União, ao qual compete:
VIII - aplicar aos responsáveis, em caso de ilegalidade de despesa ou irregularidade de contas, as sanções previstas em lei, que estabelecerá, entre outras cominações, multa proporcional ao dano causado ao erário;
XI - representar ao Poder competente sobre irregularidades ou abusos apurados.
Art. 74. Os Poderes Legislativo, Executivo e Judiciário manterão, de forma integrada, sistema de controle interno com a finalidade de: (...) 
§ 2º Qualquer cidadão, partido político, associação ou sindicato é parte legítima para, na forma da lei, denunciar irregularidades ou ilegalidades perante o Tribunal de Contas da União.
Lei Orgânica:
Art. 46. Verificada a ocorrência de fraude comprovada à licitação, o Tribunal declarará a inidoneidade do licitante fraudador para participar, por até cinco anos, de licitação na Administração Pública Federal.
Art. 53. Qualquer cidadão, partido político, associação ou sindicato é parte legítima para denunciar irregularidades ou ilegalidades perante o Tribunal de Contas da União.
Regimento Interno:
Art. 237. Têm legitimidade para representar ao Tribunal de Contas da União:
...
VI - as unidades técnicas do Tribunal; e
Art. 271. Verificada a ocorrência de fraude comprovada a licitação, o Plenário declarará a inidoneidade do licitante fraudador para participar, por até cinco anos, de licitação na administração pública federal, nos termos do art. 46 da Lei nº 8.443, de 1992.
19.	Quanto às referências à Lei 13.655/2018, que alterou dispositivos Lei de Introdução às Normas do Direito Brasileiro (LINDB) acerca das "consequências práticas da decisão", tais disposições aplicam-se, prima facie, ao administrador público e não aos particulares que contratam com a Administração. Uma vez constatada a fraude à licitação, por apresentação de documento inidôneo, os responsáveis sujeitam-se às aplicações da Lei, cujas consequências práticas são aquelas definidas pela Lei Orgânica do Tribunal de Contas da União.
20.	Ainda aqui, não há que se cogitar de desproporcionalidade ou abuso de poder, visto que as empresas foram apenadas em sanção de inidoneidade de dois anos, substancialmente inferior ao limite de 5 anos admitido pelo art. 46 da LO/TCU e o art. 271 do RI/TCU.
21.	Ao fim e ao cabo, verifico que a intenção das embargantes é meramente rediscutir o mérito da decisão sem quaisquer elementos probatórios adicionais e protelar o trânsito em julgado do Acórdão, o que não se mostra admissível na via estreita dos aclaratórios, motivo pelo qual os presentes embargos merecem ser conhecidos e, no mérito, rejeitados.
Face ao exposto, voto por que o Tribunal adote o acórdão que ora submeto à apreciação deste Colegiado.
TCU, Sala das Sessões Ministro Luciano Brandão Alves de Souza, em 11 de maio de 2022.
ANTONIO ANASTASIA 
Relator